【裁判字號】    99,交聲,4321
【裁判日期】    991231
【裁判案由】    聲明異議
【裁判全文】
臺灣臺中地方法院交通事件裁定
原處分機關  交通部公路總局臺中區監理所
異  議  人  王玄明
即受處分人
上列異議人即受處分人因違反道路交通管理處罰條例案件，對於
交通部公路總局臺中區監理所所為如附表二之處分聲明異議，本
院裁定如下：
    主    文
附表二編號壹至拾伍、拾柒、拾玖、貳拾壹至貳拾柒、貳拾玖、
參拾壹至參拾肆、參拾陸、參拾柒、玖拾貳、壹佰貳拾參、壹佰
貳拾肆之原處分均撤銷。
前項撤銷部分（合計參拾肆個裁決處分），王玄明不罰。
其餘異議，均駁回。
    理    由
壹、
一、原處分機關略以：異議人即受處分人（下稱受處分人）王玄
    明有附表一之違規行為，經附表一所示之機關舉發或逕行舉
    發。原處分機關遂於如附表二所示之時間、依附表二所示違
    反道路交通管理處罰條例之規定，裁處受處分人如附表二所
    示之處罰內容等語。
二、受處分人則以：車牌號碼6617-TZ號自用小客車原為受處分
    人所有；但於97年11月16日下午14時20分，已交付給買主黃
    競頡，所以97年11月16日14時20分之後的違規都不是受處分
    人所為。另受處分人於97年搬離原戶籍地，所以沒有收到紅
    單（即舉發違規通知單），為此聲明異議等語。
貳、撤銷部分：
一、本條例之處罰，受舉發違反道路交通管理事件之受處罰人，
    認為受舉發之違規行為應歸責他人者，應於舉發違反道路交
    通管理事件通知單應到案日期前，檢附相關證據及應歸責人
    相關證明文件，向處罰機關告知應歸責人，處罰機關應即另
    行通知應歸責人到案依法處理。逾期未依規定辦理者，仍依
    本條例各該違反條款規定處罰；道路交通管理處罰條例第85
    條第1項定有明文。
二、經查：車牌號碼6617-TZ號自用小客車雖原為受處分人所有
    ，但於97年11月16日出售予證人黃競頡，並於同日下午14時
    20分，已交付給證人黃競頡，有受處分人提出之汽車買賣合
    約書影本附卷可證。
三、證人黃競頡到庭後具結證稱：97年11月16日向王玄明購買66
    17-TZ號自用小客車，當日已交給我等語，經告以道路交通
    管理處罰條例第85條第1項之法律上利害關係，證人黃競頡
    仍為相同之證言；衡情證人黃競頡應無甘冒偽證之刑責，故
    意為不實證言之動機，且有受處分人提出之汽車買賣合約書
    影本附卷可證，其證言堪信為真。
四、綜上所述，受處分人之異議為有理由，應由本院撤銷如主文
    第一項所示之處分，並為受處分人不罰之諭知。
五、原處分機關應另行通知黃競頡（男，民國○○年○○月○○日生，
    身分證統一編號：Ｚ000000000號）到庭，如證人黃競頡不能
    舉出應歸責之真正行為人，原處分機關應依道路交通管理處
    罰條例第85條第1項之規定，以證人黃競頡為裁罰之對象，
    併此敘明。
參、駁回異議部分
一、按處理違反道路交通管理事件，有關文書送達之程序，依行
    政程序法之規定；送達，於應受送達人之住居所、事務所或
    營業所為之；於應送達處所不獲會晤應受送達人時，得將文
    書付與有辨別事理能力之同居人、受僱人或應送達處所之接
    收郵件人員；送達，不能依前二條規定為之者，得將文書寄
    存送達地之地方自治或警察機關，並作送達通知書兩份，一
    份黏貼於應受送達人住居所、事務所、營業所或其就業處所
    門首，另一份交由鄰居轉交或置於該送達處所信箱或其他適
    當位置，以為送達。前項情形，由郵政機關為送達者，得將
    文書寄存於送達地之郵政機關。寄存機關自收受寄存文書之
    日起，應保存三個月，行政程序法第72條第1項前段、第73
    條第1項、第74條分別訂有明文。又受處分人不服道路交通
    管理處罰條例第8條公路主管機關所為之處罰，得於接到裁
    決書之翌日起20日內，向管轄地方法院聲明異議；依上開規
    定聲明異議之期間，自裁決送達之翌日起算，如遲誤該期間
    ，法院即應以聲明異議不合法律上之程式，且無從補正，裁
    定駁回，道路交通管理處罰條例第87條第1項、道路交通事
    件處理辦法第11條前段、第17條前段亦分別定有明文。
二、經查：
（一）本件原處分機關將附表二編號16、18、20、28、30、35、
      38至91、93至122、125至196的裁決書共162份交由郵政機
      關依受處分人之戶籍地址即台中市○區○○○街40號送達
      ，因未獲晤受處分人本人，由其父（王榆程）、母（游
      昕）或兄（王玄和）代為收受，或採寄存送達之方式（送
      達方式均詳如附表二），有原處分機關之裁決書影本及送
      達證書影本各162份在卷可稽。
（二）受處分人之戶籍自82年3月11日起就設在台中市○區○○
      ○街40號，有戶籍個人基本資料查詢結果一份附卷可憑；
      而受處分人之父、母、兄均為有識別能力之人，如受處分
      人之父、母、兄不在，郵務機關亦依法採取寄存送達之方
      式，參照前開說明，足認本件原處分機關就附表二編號16
      、18、20、28、30、35、38至91、93至122、125至196 的
      裁決書業已為合法之送達。
（三）受處分人如對原處分機關所為裁決不服欲提起異議，應於
      裁決送達之翌日起算20日內，向管轄之本院聲明異議，始
      為適法。受處分人竟遲至99年8月26日，始向原處分機關
      聲明異議，有卷附蓋有原處分機關收文戳章之聲明異議狀
      可證，已逾20日不變期間；受處分人此部分之聲明異議不
      合法律上之程式，且無從命其補正，應予駁回。
三、關於附表二編號186至196共11份裁決書部分：依裁決書所載
    違規之時間，係在受處分人把車牌號碼6617-TZ號自用小客
    車交付予證人黃競頡之前，其違規之事實應由受處分人自行
    負責。
四、關於編號16、18、20、28、30、35、38至91、93至122、125
    至185共151份裁決書部分：
（一）「違法行政處分於法定救濟期間經過後，原處分機關得依
      職權為全部或一部之撤銷；其上級機關，亦得為之。（以
      下略）」；「行政處分於法定救濟期間經過後，具有下列
      各款情形之一者，相對人或利害關係人得向行政機關申請
      撤銷、廢止或變更之。但相對人或利害關係人因重大過失
      而未能在行政程序或救濟程序中主張其事由者，不在此限
      。一、具有持續效力之行政處分所依據之事實事後發生有
      利於相對人或利害關係人之變更者。二、發生新事實或發
      現新證據者，但以如經斟酌可受較有利益之處分者為限。
      三、其他具有相當於行政訴訟法所定再審事由且足以影響
      行政處分者。」，行政程序法第117條前段及第128條第1
      項分別定有明文，顯見行政處分（包含行政秩序罰）於經
      法定救濟期間後，倘有上開情形，行政機關仍得予以撤銷
      或廢止，但須由原處分機關依職權，或是由處分相對人向
      行政機關申請撤銷或廢止之，始為適法。
（二）上開裁決書所載違規事實，係在受處分人把車牌號碼6617
      -TZ號自用小客車交付予證人黃競頡（男，民國○○年○○ 月
      ○○日生，身分證統一編號：Ｚ000000000號）之後，如證人
      黃競頡不能舉出應歸責之真正行為人，原處分機關應依道
      路交通管理處罰條例第85條第1項之規定，以證人黃競頡
      為裁罰之對象，併此敘明。
（三）惟原處分機關就其裁量之結果，不撤銷或變更原裁決，而
      仍以受處分人為裁罰之對象時；受處分人因證人黃競頡之
      行為而受損害，就其所受之損害，仍得循民事途逕，請求
      證人黃競頡賠償，附此敘明。
據上論斷，應依道路交通管理處罰條例第87條第2項，道路交通
事件處理辦法第17條前段、第19條前段，裁定如主文。
中    華    民    國    99    年    12    月    31    日
                    交通法庭    法  官  施慶鴻
以上正本證明與原本無異。
如不服本裁定，應於收受送達後5日內向本院提出抗告狀。（應
附繕本）
                                書記官  許清源
中    華    民    國    99    年    12    月    31    日

司法院資訊處製作；財團法人民間司法改革基金會備份。
